【裁判字號】    99,台抗,985
【裁判日期】    991209
【裁判案由】    偽造文書聲請再審
【裁判全文】
最高法院刑事裁定              九十九年度台抗字第九八五號
抗  告  人  陳欽山
上列抗告人因自訴陳廷滄、洪聖峰偽造文書案件，不服台灣高等
法院台中分院中華民國九十九年九月三十日駁回其聲請再審之裁
定（九十九年度聲再字第二一四號），提起抗告，本院裁定如下
：
    主  文
抗告駁回。
    理  由
按為受判決人之不利益聲請再審，得由管轄法院之檢察官及自訴
人為之，但自訴人聲請再審者，以有第四百二十二條第一款規定
之情形為限，同條第二款之發見確實新證據之規定，並非得由自
訴人執為受判決人不利益聲請再審之事由，此觀刑事訴訟法第四
百二十八條第一項但書之規定自明。本件抗告人陳欽山因自訴受
判決人陳廷滄偽造文書案件，為受判決人之不利益聲請再審。原
裁定以：依刑事訴訟法第四百二十二條第一款所規定之聲請再審
理由，係指有罪、無罪、免訴或不受理之判決確定後，有同法第
四百二十條第一款、第二款、第四款或第五款之情形而言，而依
同法第四百二十條第二項規定，所謂證物、證言已證明其為偽造
、變造或虛偽，或參與原判決或判決前所行調查之法官，因該案
件犯職務上之罪已經證明者，或因該案件違法失職已受懲戒處分
，足以影響原判決者，以經判決確定，或其刑事訴訟不能開始或
續行非因證據不足者為限。抗告人所提出之本院九十九年度台上
字第一００五號刑事判決、原審法院九十九年度上更(一)字第六三
號刑事判決、台灣台中地方法院九十五年度訴字第二一一二號刑
事判決、台灣台中地方法院檢察署檢察官九十六年度偵字第一０
五八一號不起訴處分書、本院九十二年度台上字第五八七九號刑
事判決及台中縣政府八十八年九月二十三日八八府訴委字第二七
一九六０號函影本等文件，均非屬原判決所憑之證物、證言已證
明其為偽造、變造或虛偽，或參與原判決或判決前所行調查之法
官，因該案件犯職務上之罪已經證明之確定判決，或因該案件違
法失職已受懲戒處分，足以影響原判決之確定處分，或證明其刑
事訴訟不能開始或續行，非因證據不足之理由，抗告人之聲請再
審，並不符合刑事訴訟法第四百二十條第一項第一、二、四、五
款規定之再審事由。至其提出日據時期戶口調查簿等資料為據，
認有發現確實之新證據之情形，並非得由自訴人執為受判決人不
利益聲請再審之法定事由，因而駁回該部分抗告人再審之聲請。
經核尚無不合。抗告意旨，任憑己見，指摘原裁定不當，不能認
為有理由，應予駁回。又為受判決人之不利益聲請再審之案件，
受判決人於再審判決前死亡者，其再審之聲請及關於再審之裁定
，失其效力，刑事訴訟法第四百三十八條定有明文。故受判決人
已死亡者，即不得為其不利益而聲請再審。查受判決人洪聖峰業
已於九十四年三月三日死亡，有原審卷附之戶籍查詢資料可稽，
抗告人猶為其不利益聲請再審，顯非法之所許，原審未從程序上
予以駁回，雖有未合，但結論既無不同，此部分抗告亦應認為無
理由，爰併予駁回。
據上論結，應依刑事訴訟法第四百十二條，裁定如主文。
中    華    民    國  九十九  年   十二   月    九    日
                      最高法院刑事第十庭
                          審判長法官  石  木  欽  
                                法官  洪  佳  濱  
                                法官  韓  金  秀  
                                法官  段  景  榕  
                                法官  周  煙  平  
本件正本證明與原本無異
                                      書  記  官  
中    華    民    國  九十九  年   十二   月   十四   日
                                                     Ｍ

司法院資訊處製作；財團法人民間司法改革基金會備份。
